【裁判字號】    99,上訴,106
【裁判日期】    990120
【裁判案由】    搶奪等
【裁判全文】
臺灣高等法院高雄分院刑事判決         99年度上訴字第106號
上  訴  人
即  被  告  甲○○
上列上訴人因搶奪等案件，不服臺灣高雄地方法院98年度訴字第
778 號中華民國98年11月6 日第一審判決（起訴案號：臺灣高雄
地方法院檢察署98年度偵字第2912號），提起上訴，本院判決如
下：
     主  文
上訴駁回。
     理  由
一、按「不服地方法院之第一審判決而上訴者，應向管轄第二審
    之高等法院為之。上訴書狀應敘述具體理由。上訴書狀未敘
    述上訴理由者，應於上訴期間屆滿後20日內補提理由書於原
    審法院。逾期未補提者，原審法院應定期間先命補正」、「
    第二審法院認為上訴書狀未敘述理由或上訴有第362 條前段
    之情形，應以判決駁回之。但其情形可以補正而未經原審法
    院命其補正者，審判長應定期間先命補正」，民國96年7 月
    4 日修正公布、同年月6 日施行之刑事訴訟法第361 條、第
    367 條分別定有明文。職是，不服地方法院之第一審判決而
    上訴者，其上訴書狀應敘述具體理由，至於上訴理由是否具
    體，係屬第二審法院審查範圍，則不在命補正之列，此參照
    上開條文之修正理由自明。
二、再所稱具體理由，係指須就不服之判決為具體之指摘而言，
    如僅泛稱原判決認事用法不當或採證違法、判決不公等，均
    非具體理由（法院辦理刑事訴訟案件應行注意事項第162 點
    參照）。復按「所謂具體理由，必係依據卷內既有訴訟資料
    或提出新事證，指摘或表明第一審判決有何採證認事、用法
    或量刑等足以影響判決本旨之不當或違法，而構成應予撤銷
    之具體事由，始克當之（例如：依憑證據法則具體指出所採
    證據何以不具證據能力，或依憑卷證資料，明確指出所為證
    據證明力之判斷如何違背經驗、論理法則）；倘僅泛言原判
    決認定事實錯誤、違背法令、量刑失之過重或輕縱，而未依
    上揭意旨指出具體事由，或形式上雖已指出具體事由，然該
    事由縱使屬實，亦不足以認為原判決有何不當或違法者（例
    如：對不具有調查必要性之證據，法院未依聲請調查亦未說
    明理由，或援用證據不當，但除去該證據仍應為同一事實之
    認定），皆難謂係具體理由，俾與第二審上訴制度旨在請求
    第二審法院撤銷、變更第一審不當或違法之判決，以實現個
    案救濟之立法目的相契合，並節制濫行上訴」（最高法院97
    年度台上字第892 號判決意旨參照）。是如上訴理由書狀並
    未依據卷內訴訟資料，具體指摘原判決認事用法有何違法或
    不當之情形，即屬上訴未敘述具體理由。又上訴書狀未敘述
    具體理由者，其上訴即屬於刑事訴訟法第362 條前段所定「
    上訴不合法律上之程式」之情形，第二審法院自應依同法第
    367 條之規定，以判決駁回之。
三、上訴人即被告甲○○經原審以搶奪罪，累犯，判處有期徒刑
    1 年，有判決書在卷可稽。被告不服，提起上訴，略以：(1)
    98年11月4 日當日確為在高雄市○○區○○路572 號其叔叔
    所開設之皇兵檳榔攤內。被告之身材其為172 公分，與被害
    人所稱相差近8 公分，何以證明被害人所看見之歹徒確為被
    告？(2)被告家中與自己所有機車並無任何的深色機車，且被
    害人所言之深色機車又現於何處？是否為被告自己所有的機
    車？(3)本件又未有其他積極證據足認證人即被害人所指述之
    歹徒確為被告。原審判決未調查其他證據，來佐證證人即被
    害人所指述確為真實，原判決實有違背法令之處，爰請求撤
    銷改判云云。
四、按犯罪事實之認定、證據之取捨及證據證明力如何，乃事實
    審法院之職權，而法院憑以認定犯罪事實之證據，並不以直
    接證據為限，即綜合各種證據，本於推理作用，為其認定犯
    罪事實之基礎，故何種證據應予調查，其調查之範圍如何，
    如不違背經驗法則與論理法則，係屬事實審法院得依職權自
    由裁量之事項；倘被害人、證人、或被告之陳述有部分前後
    不一致，或相互間有所歧異時，究竟何者為可採，何者為不
    足採，法院原得本其自由心證予以斟酌取捨，原審採用不利
    於被告之供述為判決之基礎，而捨棄不採彼等所為有利於被
    告之供述，苟無違經驗法則或論理法則，自不容任意指為違
    法。
五、經查：被告甲○○於97年11月4 日中午12時許，至高雄市楠
    梓區○○○路75之1 號被害人乙○○看顧之紅中檳榔攤，持
    以玩具便條鈔票所黏製之玩具假鈔1 張，偽裝為新臺幣（下
    同）1000元之鈔票向乙○○，佯稱要買價值100 元之檳榔，
    乙○○一時不察，乃以右手拿檳榔、左手拿欲找給被告甲○
    ○之現金900 元接近被告甲○○，被告甲○○即趁乙○○不
    注意而不及防備之際，徒手搶奪乙○○放在左手之現金900
    元後，留下該玩具假鈔1 張及乙○○尚未交付之檳榔1 包騎
    乘機車逃逸等情。業據證人證人即被害人乙○○於警詢中證
    稱：「歹徒戴（半罩式）安全帽、年齡約30歲、穿灰色上衣
    ，著褲子顏色不詳、身材胖胖的、操臺語口音、身材約180
    公分左右。歹徒行搶時與離開現場都是使用同一部深色機車
    。因甲○○身材高大，及他行搶時穿著就與警方查獲時穿著
    一模一樣，所以我可以確定是他沒錯，甲○○所戴之藍色安
    全帽我能確定是當時所戴沒錯」等語；及於偵查中亦證述：
    「被告很高又很胖。警卷照片之人即搶我之人，照片中的裝
    扮也與搶我時一模一樣，確定人是同一人」等；更於原審審
    理時證陳：「後來我發現當時搶我的人，是因為他搶的時候
    是戴著半罩式的安全帽，我有看到臉，搶我的人就是在庭的
    被告，因為當時我也是向警察陳述說搶我的人身材很壯，臉
    看起來有點像是原住民輪廓比較深。在警察局的時後他穿的
    就是搶案當時的衣服。12點多的時候，我有與歹徒面對面，
    我那時候還沒有很確定歹徒就是被告，是後來在派出所的時
    候，警察有叫他戴安全帽進來，我就確定是他。那頂安全帽
    就是歹徒搶我的時候所戴的同樣款式安全帽。」等語綦詳，
    核與被告甲○○於查獲當時之身材體型、所戴之藍色半罩式
    安全帽相符，並有扣案之藍色半罩式安全帽、照片影本2 張
    、面額1000元之玩具假鈔1 張可證。又證人乙○○於遭搶當
    天下午3 時25分即至警詢製作筆錄，其記憶仍屬深刻，可信
    度相當高，又其與被告素不相識且無糾紛，若非被告真有前
    揭搶奪犯行，證人乙○○豈會於警詢時為上開證詞，不僅無
    端連累被告，更陷己於受刑法誣告罪之追訴處罰風險，足見
    證人乙○○所述，應與事實相符。均已詳敘其所憑證據、認
    定理由，從形式上觀察，原判決並無認定事實錯誤或違背法
    令之情事。
六、又判決內另詳為敘明有關被告之女友張美惠於警詢、偵查、
    原審之證述不一，惟經原審詰問後，其則證述：「為何你在
    偵查中證述說『這中間我與被告都沒有離開檳榔攤，也一同
    吃便當』？」、「是否為甲○○要你這麼說的？」，證人張
    美惠即作點頭動作，並坦承稱：「差不多吧。警察問我們筆
    錄之後，他就告訴我說在法庭該如何說，他說了一大堆我也
    聽不懂，他要我記住他講的話，我怎麼可能記得住。他是在
    外面的時候告訴我的。忘記是否是在警察帶我們去製作筆錄
    的當天，大概講過二次，隔多久我忘記了」等語明確，而認
    定證人張美惠於偵查中之證述乃被告所教導，與事實並不吻
    合，係維護被告之詞，並非可信。並以被告辯以當天早上就
    在皇兵檳榔攤內剪檳榔頭，直到下午警察把渠帶走，故起訴
    書所載時、地，渠並不在案發地點，不可能去買檳榔、搶奪
    云云，為卸責之詞，洵無足採。再參之被告對於證人張惠美
    之證言，於原審時亦供明：沒有意見等語以觀( 見原審卷第
    55頁) 。足見原審亦就被告所辯不予採信之理由，亦詳予論
    述，並無應於審判期日調查之證據不予調查之違誤。
七、是本院審酌上情，認原審已依全辯論意旨及調查證據之結果
    ，論處被告搶奪罪刑，並說明其認定事實之理由及所憑之證
    據，客觀上認事用法尚無不合，量刑亦屬妥適。上訴意旨猶
    執前詞，否認犯罪，指摘原判決不當，惟並未依據卷內訴訟
    資料或提出新事實新證據，具體指摘原判決認事用法有何違
    法或不當，或違背論理法則或經驗法則之情形，顯屬上訴未
    敘述具體理由。核之上揭說明，應認本件上訴違背法律上之
    程式，應予以駁回。
八、依刑事訴訟法第367 條前段、第372 條，不經言詞辯論，逕
    為判決如主文。
中    華    民    國    99    年    1     月    20    日
                 刑事第九庭     審判長法  官  莊秋桃
                                      法  官  范惠瑩
                                      法  官  田平安
以上正本與原本無異。
如不服本判決，應於判決送達後10日內向本院提出上訴狀，其未
敘述理由者，並應於提出上訴狀後10日內向本院補提上訴理由狀
（應附繕本）。
中    華    民    國    99    年    1     月    20    日
                                  書  記  官  張宗芳

司法院資訊處製作；財團法人民間司法改革基金會備份。
